臺灣高等法院刑事判決　　　　　　　 100年度上訴字第2072號
上　訴　人
即　被　告　黃金歲
上列上訴人即被告因偽造文書等案件，不服臺灣臺北地方法院99
年度訴字第917號，中華民國100年5月30日第一審判決（起訴案
號：臺灣臺北地方法院檢察署98年度偵字第26977、26978號），
提起上訴，本院判決如下：
    主  文
上訴駁回。
    事  實
本審認定之事實與第一審判決書所記載之事實相同，茲引用之。
    理  由
一、按刑事訴訟法第350條、第361條、第362條、第367條規定，
    不服地方法院之第一審判決而上訴者，須提出上訴書狀，並
    應敘述具體理由，為上訴必備之程式；其所提出之書狀未敘
    述上訴理由，或僅曾以言詞陳述上訴理由者，均應於上訴期
    間屆滿後20日內補提理由書於第一審法院。第一審法院經形
    式審查，認逾期未補提上訴理由者，應定期間先命補正，逾
    期未補正者，為上訴不合法律上之程式，應以裁定駁回。倘
    已提出上訴理由，但所提非屬具體理由者，則由第二審法院
    以上訴不合法律上之程式，判決駁回。而所謂具體理由，必
    係依據卷內既有訴訟資料或提出新事實、新證據，指摘或表
    明第一審判決有何採證認事、用法或量刑等足以影響判決本
    旨之不當或違法，而構成應予撤銷之具體事由，始克當之（
    例如：依憑證據法則具體指出所採證據何以不具證據能力，
    或依憑卷證資料，明確指出所為證據證明力之判斷如何違背
    經驗、論理法則）；倘僅泛言原判決認定事實錯誤、違背法
    令、量刑失之過重或輕縱，而未依上揭意旨指出具體事由，
    或形式上雖已指出具體事由，然該事由縱使屬實，亦不足以
    認為原判決有何不當或違法者（例如：對不具有調查必要性
    之證據，法院未依聲請調查亦未說明理由，或援用證據不當
    ，但除去該證據仍應為同一事實之認定），皆難謂係具體理
    由，俾與第二審上訴制度旨在請求第二審法院撤銷、變更第
    一審不當或違法之判決，以實現個案救濟之立法目的相契合
    ，並節制濫行上訴。是不服地方法院之第一審判決而上訴者
    ，須提出上訴書狀，且應於上訴書狀本身內敘明上訴之具體
    理由，如不能認係具體理由者，上訴即非合法。
二、本件上訴人即被告黃金歲不服原審判決，提起上訴，其上訴
    意旨略稱：原判決所認定之業務侵占、詐欺取財及行使變造
    私文書等犯罪間，被告主觀上係因業務侵占犯行而為彌補財
    務缺口所為之接續行為，此等接續行為客觀上雖有不同，然
    上開詐欺取財及行使變造私文書等犯行應僅為業務侵占犯行
    之一部，應適用接續犯之規定而僅成立一個罪名，原判決認
    被告所犯之業務侵占、詐欺取財及行使變造私文書之犯行間
    ，犯意個別，行為互殊，應分論併罰，似有違法之虞。另被
    告係因初向地下錢莊借貸後致財務虧損情形日益嚴重，為繳
    交利息致侵占日益增多及因應小孩生活所需而為犯罪，雖違
    法謀取個人不法利益，然實係為彌補虧損致掉落高利貸之陷
    阱，且僅侵害茂崴實業股份有限公司（下稱茂崴公司）及歐
    昌實業股份有限公司（下稱歐昌公司）之資金，並無對公眾
    產生危害及損害，又被告尚無前科紀錄，於犯罪後自首並坦
    承犯行不諱，現因係單親且需扶養2 幼子，被告已無財產，
    故無法與被害人達成和解，惟就犯後態度而言，應屬良好，
    原判決未依刑法第57條規定之事項詳予審酌上揭情狀，遽爾
    重判應執行有期徒刑5 年，實有過重失衡之處，懇請鈞院詳
    加審酌，賜減輕量刑云云。
三、惟查：
(一)按刑事法上所稱之接續犯，乃指行為人之數行為，於同一或
    密切接近時、地實行，侵害同一法益，而此各行為之獨立性
    極為薄弱，依一般社會健全觀念，難以強行分開，且在刑法
    評價上，以視為數個舉動之接續作為，合為包括之一行為，
    較為合理者而言。倘各個行為在時間上頗有差距，依一般社
    會健全觀念，不應將該數行為合為包括一罪給予評價者，當
    應依數罪併罰規定而為論處（最高法院100 年度台上字第36
    17號裁判意旨參照）。又按量刑係法院就繫屬個案犯罪之整
    體評價，為事實審法院得依職權自由裁量之事項，量刑判斷
    當否之準據，應就判決之整體觀察為綜合考量，並應受比例
    原則等法則之拘束，非可恣意為之，致礙其公平正義之維護
    ，必須兼顧一般預防之普遍適應性與具體個案特別預防之妥
    當性，始稱相當。苟已斟酌刑法第57條各款所列情狀，而未
    逾越法定刑度，如無偏執一端，致有明顯失出失入之恣意為
    之情形，上級審法院即不得單就量刑部分遽指為不當或違法
    。
(二)查原判決就如何認事用法及量定被告宣告刑之理由，業已審
    酌被告於原審時對於其業務侵占、詐欺取財及行使變造私文
    書之犯罪事實坦承不諱，及證人蔣玲玲於偵查中證述、變造
    之上海商業儲蓄銀行信義分行匯出匯款申請書影本（見他字
    第4969號卷第68頁）、花旗銀行99年10月7 日（99）政查字
    第38308 號函、茂崴公司及歐昌公司之帳務明細、資產負債
    表（見原審卷一第48、57至254 頁，原審卷二、卷三），認
    被告任意性之自白可採，以被告自民國78年起長期擔任茂崴
    公司與歐昌公司之財務長，負責上開二家公司財務，因自身
    投資失利與前夫事業所需資金調度，利用茂崴公司負責人蔣
    玲玲長期居住英國及歐昌公司負責人即蔣玲玲之母蔣楊金雲
    年事已高，無就近監督之機會，基於意圖為自己不法所有之
    業務侵占單一接續犯意，自88年間起至98年3月3日止，利用
    其統管調度茂崴公司及歐昌公司資金及保管茂崴公司及歐昌
    公司大小章、存摺歐昌公司資金之機會，私自將其業務上所
    持有之茂崴、歐昌公司資金共新臺幣（下同）6,130萬427元
    予以侵占入己；又因保管茂崴公司負責人蔣玲玲個人資料，
    得知蔣玲玲有申用花旗銀行信用卡，竟為彌補財務缺口，而
    基於意圖為自己不法所有之詐欺取財犯意，於97年7月4日以
    冒用蔣玲玲名義之詐術，致電向花旗銀行行銷專員冒申辦「
    活用雙享金－分期本金」貸款108萬1,000元，使花旗銀行行
    銷專員陷於錯誤，誤信係蔣玲玲本人申辦，致花旗銀行於97
    年7月15日撥款108萬1,000元匯至蔣玲玲在臺灣中小企業銀
    行忠孝分行帳號00000000000號帳戶中；又在蔣玲玲查詢何
    以歐昌公司客戶HARMANMO TIVE, INC.質詢並未收到溢付款
    一事時，為掩蓋茂崴公司及歐昌公司資金業遭其陸續挪用侵
    占，周轉現金不足，致無法如期匯款，竟與會計李小玉基於
    共同行使偽造私文書之犯意聯絡，於98年2月間某日，在上
    開茂崴公司及歐昌公司辦公室內，指示李小玉利用歐昌公司
    先前在上海商業儲蓄銀行信義分行匯款予客戶HARMANMO TIV
    E, INC之匯出匯款申請書，以將原有上海商業儲蓄銀行匯出
    匯款申請書上之匯款日期塗改變造為97年10月28日、將原有
    匯出款金額塗改變造為美金16萬7918.32元之方式，變造該
    份上海商業儲蓄銀行匯出匯款申請書後，於98年3月間經掃
    瞄成電子檔後，以電子郵件方式傳送予蔣玲玲予以行使之，
    足以生損害於上海商業儲蓄銀行對於匯出款管理之正確性等
    情，核被告所為，係犯刑法第336條第2項之業務侵占罪、第
    339條第1項之詐欺取財罪、第216條、第210條之行使變造私
    文書罪，被告上開變造私文書之低度行為，則為其行使變造
    私文書之高度行為所吸收，不另論罪，被告與共犯李小玉就
    上開行使變造私文書犯行之犯行間，均有犯意聯絡及行為分
    擔，均為共同正犯，被告上開業務侵占犯行，係基於單一犯
    意接續而為，且時間緊接，為接續犯，應論以一罪，又其上
    開所犯之業務侵占、詐欺取財及行使變造私文書之犯行間，
    犯意個別，行為互殊，應予分論併罰，已分別於事實欄明白
    認定，並於理由欄詳述綦繁；並審酌被告合於自首要件，均
    應依刑法第62條前段規定，減輕其刑，及犯罪動機、目的、
    手段、業務侵占犯行之期間自88年間起至98年3月3日止，長
    達約10年，業務侵占之金額高達6,130萬427元、冒用證人蔣
    玲玲名義向花旗銀行詐貸之金額為108萬1,000元、行使變造
    之上海商業儲蓄銀行信義分行匯出匯款申請書危害金融交易
    秩序與安全、迄今尚未與證人黃金歲及告訴人茂崴公司、歐
    昌公司達成民事和解、所生危害及事後坦承犯行之態度等一
    切情狀，各量處有期徒刑4年、10月、4月，並定其應執行有
    期徒刑5年，從形式上觀之，核無認定事實錯誤、證據取捨
    、證明力判斷及濫用量刑權限，亦無其他失出或失入之違法
    或失當之處。原判決業已充分考量被告犯罪之動機、目的、
    手段、尚未與被害人達成和解、違反義務之程度、犯罪所生
    之危害及犯罪後之態度等情狀，並依職權裁量科刑，即未逾
    越法定範圍，亦未濫用其職權，自不得遽指為違法；且被告
    所犯業務侵占罪部分，係被告於88年間起至98年3月3日止之
    期間，利用同一職務上之機會，接續將茂崴、歐昌公司資金
    共6,130萬427元變易持有為所有，予以侵占入己，係基於單
    一犯意接續而為，於法律評價上屬接續犯之實質上一罪，業
    經原判決論以一罪，惟與被告為彌補財務缺口，另行起意於
    97年7月4日所為之詐欺取財及於98年2月間某日所為之行使
    變造私文書部分，犯罪時間有明顯之區隔，且侵害客體或法
    益（財產、公共信用之法益）亦不相同，乃係明顯可分之數
    行為，無從認定上開業務侵占、詐欺取財及行使變造私文書
    之犯行間有時空緊密之接續犯關係，揆諸上揭意旨敘明，即
    不符接續犯之要件，被告上訴意旨指摘各該犯行間具有接續
    犯之性質，原判決適用法律有所違誤，並請求從輕量刑云云
    ，乃容有誤會或就法律見解所為之爭執，亦非上訴應敘述之
    具體理由。
(三)綜上，被告上訴意旨所述無非對本件犯行深表悔悟及純屬其
    個人主觀上對法院量刑之期盼，尚不足以影響原判決之本旨
    ，其所執上訴理由，顯非依據卷內既有訴訟資料或提出新事
    實、新證據，指摘或表明第一審判決有何採證認事、用法或
    量刑等足以影響判決本旨之不當或違法，而構成應予撤銷之
    具體事由。是被告上訴，既已選任辯護人提出上訴理由，但
    所提非屬具體理由，揆諸上揭規定，自屬不合法律上之程式
    ，爰不經言詞辯論，逕予駁回。
據上論結，應依刑事訴訟法第367 條前段、第372 條、第373 條
，判決如主文。
中    華    民    國   100    年    8     月    31    日
                  刑事第十一庭      審判長法  官  許宗和
                                          法  官  潘進柳
                                          法  官  沈君玲
以上正本證明與原本無異。
行使變造私文書部分如不服本判決，應於收受送達後10日內向本
院提出上訴書狀，其未敘述上訴之理由者並得於提起上訴後10日
內向本院補提理由書（均須按他造當事人之人數附繕本）「切勿
逕送上級法院」。
業務侵占、詐欺取財部分不得上訴。
                                          書記官  彭于瑛
中    華    民    國   100    年    9     月    1     日